【裁判字號】    99,交聲,905
【裁判日期】    990823
【裁判案由】    違反道路交通管理處罰條例聲明異議
【裁判全文】
臺灣士林地方法院交通事件裁定         99年度交聲字第905號
原處分機關  臺北市交通事件裁決所
異  議  人
即受處分人  甲○○
上列異議人即受處分人因違反道路交通管理處罰條例案件，對於
臺北市交通事件裁決所民國99年6 月11日所為之二處分（原處分
案號：北字裁催字第裁22-C00000000號、第裁22-AEY135442號）
聲明異議，本院裁定如下：
    主  文
異議均駁回。
    理  由
一、原處分意旨略以：(1)北字裁催字第裁22-C00000000號（本院
    99年度交聲字第905 號）：受處分人於民國98年5 月31日上
    午9 時許，騎乘車牌號碼ASG-902 號重機車，行經臺北縣汐
    止市○○街與湖前街口，因「紅燈左轉」為警當場攔停掣單
    舉發（裁決書參本院卷第9 頁）。(2)北字裁催字第裁22-AEY
    135442號（本院99年度交聲字第906 號）：受處分人於98年
    7 月6 日上午7 時35分許，騎乘上開機車，行經臺北市○○
    ○路○ 段與涼州街口，因「闖紅燈」為警當場攔停掣單舉發
    （裁決書參本院卷第18頁）。上開2 次違規，均依道路交通
    管理處罰條例第53條第1 項，各處罰鍰新臺幣（下同）2,70
    0 元，並依同條例第63條第1 項第3 款（原裁決書漏載第3
    款）各記違規點數3 點。
二、按受處分人不服道路交通管理處罰條例第8 條所定主管機關
    所為之處罰者，得於接到裁決書之翌日起20日內，向管轄地
    方法院聲明異議；交通法庭認聲明異議不合法律上之程式，
    且無從補正者，應以裁定駁回之，道路交通管理處罰條例第
    87條第1 項、道路交通案件處理辦法第18條前段定有明文。
    次按依道路交通管理處罰條例第87條規定向管轄法院聲明異
    議之期間，自裁決送達之翌日起算，並得依法扣除在途期間
    及聲請回復原狀，道路交通案件處理辦法第12條亦定有明文
    。又違反道路交通管理事件，有關文書送達之程序，依行政
    程序法之規定；送達，於應受送達人之住居所、事務所或營
    業所為之；於送達處所不獲會晤應受送達人時，得將文書付
    與有辨別事理能力之同居人、受僱人或應送達處所之接收郵
    件人員；送達，不能依前2 條規定為之者，得將文書寄存送
    達地之地方自治或警察機關，並作送達通知書兩份，1 份黏
    貼於應受送達人住居所、事務所、營業所或其就業處所門首
    ，另1 份交由鄰居轉交或置於該送達處所信箱或其他適當位
    置，以為送達；前項情形，由郵政機關為送達者，得將文書
    寄存於送達地之郵政機關，違反道路交通管理事件統一裁罰
    基準及處理細則第5 條、行政程序法第72條第1 項前段、第
    73條第1 項及第74條第1 項、第2 項分別定有明文，是行政
    機關文書依行政程序法所為之寄存送達，無論應受送達人實
    際上於何時受領文書，均以寄存之日期，視為收受送達之日
    期，而發生送達之效力（臺灣高等法院暨所屬法院97年法律
    座談會刑事類提案第42號、第43號參照）。
三、經查，本件原處分機關於99年6 月11日所為之上開二處分裁
    決書，經交由郵政機關向受處分人設於臺北市○○區○○路
    33之4 號5 樓住所送達，因未獲會晤受處分人亦無受領文書
    之同居人、受僱人或應受送達處所接受郵件人員，而將該送
    達文書以寄存送達之方式，於99年6 月24日寄存於北投郵局
    ，有上開裁決書、臺北市交通事件裁決所送達證書影本各2
    紙在卷可參（本院卷第11、20頁），又受處分人之住居所自
    69年3 月3 日即設於上址，有法務部戶役政連結作業系統查
    詢資料1 紙在卷可稽，堪認本件裁決書已於99年6 月24日合
    法寄存送達予受處分人，受處分人對該裁決如有不服，依法
    應於20日內聲明異議。又受處分人上開住所位於原處分機關
    所在地之臺北市，依法院訴訟當事人在途期間標準第4 條第
    1 項第1 款之規定，無須扣除在途期間，是以受處分人至遲
    應於99年7 月14日前聲明異議，方屬合法。受處分人雖辯稱
    ：伊未實際居住於上址戶籍地，該址提供予伊之友人開設公
    司使用，友人會幫伊代收郵件，伊看到郵局通知書才去郵局
    領取裁決書，並非於99年6 月24日看到裁決書內容等語（本
    院卷第60頁），惟原處分裁決書經郵政機關以寄存方式合法
    送達受處分人，業如前述，抑且，受處分人若果未居住於上
    址戶籍地，理應依法向監理機關辦理地址異動登記，受處分
    人既捨此不為，應自行承擔未於法定期限內主張權利之風險
    ，不得據此否認上開寄存送達之效力。本件受處分人遲至99
    年7 月23日始向原處分機關遞狀聲明異議（有蓋有該所收文
    日期戳章之聲明異議狀存卷可證），其聲明異議已逾前揭期
    限，顯不合法律上程式，且無從補正，揆諸首揭說明，自應
    將受處分人之異議均予駁回。
據上論斷，依道路交通案件處理辦法第18條前段，裁定如主文。
中    華    民    國    99    年    8     月    23    日
                    交通法庭法  官  陳美彤
以上正本證明與原本無異。
如不服本裁定應於送達後5日內向本院提出抗告狀。
                            書記官  吳旻玲
中    華    民    國    99    年    8     月    23    日

司法院資訊處製作；財團法人民間司法改革基金會備份。
